【裁判字號】    90,上訴,1870
【裁判日期】    901121
【裁判案由】    搶奪
【裁判全文】
臺灣高等法院臺中分院刑事判決                    九十年度上訴字第一八七號
    上  訴  人
    即  被  告  丙○○
右上訴人因搶奪案件，不服臺灣南投地方法院九十年度訴字第一八七號中華民國九十
年九月十八日第一審判決（起訴案號：臺灣南投地方法院檢察署九十年度偵字第五六
０號），提起上訴，本院判決如左：
      主  文
上訴駁回。
    事  實
一、丙○○前於民國（以下同）八十三年間因違反肅清煙毒條例案件，經台灣台中地
    方法院判處有期徒刑三年十月確定，於八十六年八月二日假釋交付保護管束，保
    護管束期間至八十八年九月十四日止，期滿未經撤銷視同執行完畢。詎猶不知悔
    改，於八十九年十二月三十日十五時許，前往乙○○所經營位於南投縣南投市○
    ○○路三四○號之機車行，欲向酒醉睡坐於辦公桌前之乙○○借貸金錢，待乙○
    ○取出身上僅有之新台幣（下同）二千元，並向丙○○表示無法借予其使用，詎
    丙○○竟意圖為自己不法之所有，趁乙○○不注意之際，搶奪其手中之二千元，
    得手後隨即逃逸。
二、案經南投縣警察局南投分局報請台灣南投地方法院檢察署檢察官偵查起訴。
    理  由
一、訊據上訴人即被告丙○○固不否認曾於上開時、地欲向被害人乙○○借貸金錢，
    並自乙○○處取走二千元之事實，惟矢口否認有為右揭搶奪犯行，並辯稱略以：
    伊以前有向被害人乙○○多次借貸行為，當日也是向其借錢，是乙○○願意拿二
    千元借給伊的，並無搶奪之情事，且伊亦無搶奪之動機；而伊平日與乙○○毗鄰
    而居，如確有搶奪財物亦無處可逃，伊借錢之後曾回去看乙○○還看見他吐了；
    再依常情被人搶奪財物應會喊叫追出，乙○○當時也知悉伊係去他家賭博，惟其
    均未喊叫亦未追出，且當時亦未報警，係在伊對乙○○之兒子提出妨害自由等告
    訴後，其才提出本件告訴；另證人范玉惠與乙○○係親戚關係，當時范玉惠人在
    外面，她根本沒聽到我們說的話，所言顯不實在云云。然查：右開犯罪事實，業
    據被害人乙○○指訴綦詳，並經在場目擊證人范玉惠結證稱：乙○○將錢拿出來
    沒有數，說錢不是很多，不能借他，丙○○就將乙○○手上的搶去，伊當時在包
    檳榔，丙○○向乙○○借錢是在屋內，但距離只有二公尺，他們說話很大聲，乙
    ○○叫伊進去說丙○○向他拿錢，叫伊追出去看看，看他跑去那裡，伊出來後就
    看不到丙○○的人了等語（見偵查卷第二十九、三十頁）；再經原審法院會同被
    告及告訴人證人范玉惠等人履勘現場結果，案發現場係位於南投縣南投市○○路
    與南崗二路轉角處，告訴人乙○○之辦公桌位置係位於店內，與證人范玉惠所稱
    之檳榔攤位置相距約五公尺（見原審卷第四十二至四十四頁），此並經證人即鄰
    居謝志昇當場證述范玉惠前確實於該處擺設擯榔攤無誤（見同上卷第四十三頁）
    ，而該現場車聲頂沸，經命被告與告訴人在屋內辦公桌處談話結果，當紅燈車聲
    較安靜時可以聽清楚屋內對話，當綠燈車輛通過時則無法聽辨談話內容，只有隱
    約談話聲（見同上卷第四十二至四十七頁勘驗筆錄、現場照片及證人筆錄）。據
    上足證，證人范玉惠於案發之際確實於該處擺設檳榔攤，且依上開履勘結果，其
    並非全無可能聽見被告與乙○○間之對話內容，再查證人范玉惠與乙○○雖有甥
    舅關係，然該等關係並不必然使其證言無證據能力，且觀之證人范玉惠與告訴人
    乙○○多次供述案發情節，均大致吻合，其等所述堪信為真實。次查告訴人乙○
    ○雖於本件案發之際未予告發，嗣於被告向台灣南投地方法院檢察署告訴乙○○
    之子妨害自由等案件後，始向檢警機關告訴本案，此固為告訴人告訴時機之疑點
    ，然民眾對於其自身被害事件是否向檢警機關告發，端視對於刑事案件是否請求
    訴追之個人意願，並非被害人於被害之際未迅即告發並請求檢警機關偵辦，即足
    反證當時並無其事發生。再查被害人經人奪取財物之際是否即刻追喊搶奪之人，
    此不僅須視各被害人平日之身體、精神狀況而定，亦須視搶奪財物之際所受心理
    震驚程度而各有不同。本件被告係趁被害人乙○○酒醉之際，向其表示擬借貸金
    錢，而於其出示僅有之現金二千元後，未經乙○○同意即強加奪取，此際乙○○
    顯因酒醉體力不支，無力追趕，自不能僅以其未追趕即謂其同意借款予被告。且
    依證人范玉惠所述，案發之際乙○○亦曾出言要范玉惠追喊被告回來，惟因范玉
    惠進屋內再走出門外後即未發現被告之行蹤，故未能追獲。是本件案發之際亦非
    無人追喊搶奪，只因被告與告訴人之前相識，致未全力追捕。從而，該部分亦不
    能佐證告訴人同意借款予被告。又被告於原審法院審理時曾串通證人李啟源擬偽
    證其當日係向乙○○借貸乙節，嗣因李啟源認其不應為虛偽證述，而於原審法院
    審理時自白該等串證情節，此有原審法院九十年八月十五日訊問筆錄及九月四日
    審理筆錄可稽，並經李啟源之母林美連到庭結證屬實見原審卷第六十一至六十三
    頁、七十一至七十三頁），足見被告於原審法院初次訊問時所稱其當日與李啟源
    共同前往，並係以平和之方式向乙○○借貸乙節，要屬虛構。且被告於本院審理
    中亦自承曾多次向被害人借款，但均未清償，則有借不還，被害人拒絕出借，仍
    情理之常；末查，被告與告訴人是否毗鄰而居，之前曾否有其他金錢借貸關係，
    與告訴人之子女是否曾生有糾紛等等，要與被告本次搶奪犯行無涉，自不足為被
    告有利之證明。而按稱搶奪係指乘被害人不備，出其不意，遽然使用不法腕力，
    使其不及抗拒，強加奪取他人之動產，且行為人具有對其所欲搶奪之物係他人之
    動產有所認識，並進而決意乘其不備，猝然施暴加以強取之心態。本件被告前往
    告訴人所在地，雖係出言借款，然於告訴人出示金錢表示無意借貸之際，對告訴
    人所持有之金錢猝然強取而去，其客觀行為該當於搶奪行為，且其當場既聽聞告
    訴人表示無意借貸，而仍加以強取，主觀上明顯亦有不法所有而加以強取之犯意
    無訛。綜上所述，被告上開所辯，要屬事後卸責之詞，不足採信。本件事證明確
    ，被告右揭犯行，洵堪認定。
二、核上訴人即被告丙○○所為，係犯刑法第三百二十五條第一項之搶奪罪。被告前
    於八十三年間因違反肅清煙毒條例案件，經台灣台中地方法院判處有期徒刑三年
    十月確定，於八十六年八月二日假釋交付保護管束，保護管束期間至八十八年九
    月十四日止，期滿未經撤銷視同執行完畢，此有台灣南投地方法院檢察署刑案資
    料查註紀錄表及台灣高等法院被告全國前案紀錄表附卷可按，仍不知悔改，又於
    五年內再犯本案之罪，係屬累犯，應依刑法第四十七條之規定加重其刑。原審法
    院適用刑法第三百二十五條第一項、第四十七條之規定並審酌被告犯罪之手段、
    所得財物無多、所生損害尚屬輕微及犯罪後否認犯行之態度等一切情狀，量處有
    期徒刑拾月，認事用法俱無不合，量刑亦稱妥適，被告上訴意旨否認犯罪，空言
    指摘原判決不當，並無可取，為無理由，應予駁回。
據上論結，應依刑事訴訟法第三百六十八條，判決如主文。
本案經檢察官甲○○到庭執行職務。
中      華      民      國      九十       年    十一     月   二十一   日
                                臺灣高等法院臺中分院刑事第四庭
                                      審判長法  官  洪  耀  宗
                                            法  官  江  德  千
                                            法  官  劉  登  俊
右正本證明與原本無異。
如不服本判決應於收受送達後十日內向本院提出上訴書狀，其未敘述上訴之理由者並
得於提起上訴後十日內向本院補提理由書（均須按他造當事人之人數附繕本）。
                                            書記官  林  水  濱
中      華      民      國      九十       年    十一     月   二十三   日
附錄法條：
刑法第三百二十五條：
 (普通搶奪罪)
意圖為自己或第三人不法之所有，而搶奪他人之動產者，處六月以上五年以下有期徒
刑。
因而致人於死者，處無期徒刑或七年以上有期徒刑，致重傷者，處三年以上十年以下
有期徒刑。
第一項之未遂犯罰之。
                                                                        Ｋ


司法院資訊處製作；財團法人民間司法改革基金會備份。
